【裁判字號】    98,交抗,2657
【裁判日期】    981030
【裁判案由】    違反道路交通管理處罰條例
【裁判全文】
臺灣高等法院交通事件裁定            98年度交抗字第2657號
抗  告  人
即受處分人  甲○○
上列抗告人因違反道路交通管理處罰條例案件，不服臺灣桃園地
方法院，中華民國98年9月21日所為裁定（98年度交聲字第841號
），提起抗告，本院裁定如下：
    主  文
抗告駁回。
    理  由
一、原處分意旨略以：抗告人即受處分人甲○○所有之車牌號碼
    L5-5847號自用小客車，於民國98年1月9日下午3時21分許，
    行經國道一號高速公路南下四十一點二公里處時，為內政部
    警政署國道公路警察局泰山分隊警員查獲有「經雷射槍測定
    行速一百二十四公里，限速一百公里，超速二十四公里」之
    違規，遂當場填掣公警局交字第Z1B011075號舉發違反道路
    交通管理事件通知單（下稱舉發單）舉發，受處分人不服提
    出陳述，經原處分機關調查後，認受處分人上開違規行為明
    確，爰依道路交通管理處罰條例第三十三條第一項第一款之
    規定，裁處罰鍰新臺幣（下同）三千五百元，並依同法第六
    十三條規定記違規點數一點等語。
二、原裁定意旨略以：抗告人於上揭時、地駕駛系爭汽車超速行
    駛之違規事實，有證人即警員丙○○、乙○○於原審之證詞
    、卷附內政部警政署國道公路警察局第一警察隊函、汽車車
    籍查詢資料、經濟部標準檢驗局之雷射測速儀檢定合格證書
    等為證據，因認原處分機關交通部公路總局新竹監理所中壢
    監理站所以本案違規事證明確，援引首揭規定，裁處受處分
    人罰鍰共計3,500元，並記違規點數共1點，認事、用法均無
    不當，抗告人異議為無理由，應予駁回等語。
三、抗告意旨略以：抗告人非質疑雷射槍枝準確性，而是以本件
    員警實施測速時之距離為4、500公尺遠，遠方車輛約僅有1
    、2公分大小，雷射槍又未固定，容易因晃動、人為疏失而
    失其準確性。另當日天氣雖良好，但員警面對太陽，車子從
    背光方向駛來，深色車系皆呈黑色，不易辨識，且當時員警
    戴墨鏡，視線能否完全無障礙。員警又稱測量當日抗告人前
    後並無其他車輛，應調閱當日泰山收費站車流量紀錄，確定
    當日人車是否稀少，員警未詳查即開單告發抗人，實難令人
    信服云云。
四、本院查：
  (一)按汽車行駛於高速公路、快速公路或設站管制之道路，不遵
    使用限制、禁止、行車管制及管理事項之管制規則而有行車
    速度超過規定之最高速限或低於規定之最低速限者，處汽車
    駕駛人新臺幣（下同）3000元以上6000元以下罰緩；汽車駕
    駛人有第33條第1項情形者，除依原條款處罰鍰外，並記違
    規點數1點，道路交通管理處罰條例第33條第1項第1款、第
    63條第1項第1款分別定有明文。本件抗告人即受處分人甲○
    ○於前揭時間駕車，行經國道一號高速公路南下車道41.2公
    里處，因超速行駛24公里（經雷達（射）測定行速124公里
    ）之違規行為，經內政部警政署國道公路警察執勤警員以雷
    射測速儀測速後攔停掣單舉發等情，除為抗告人所是認，亦
    經證人丙○○、乙○○證述核實在卷（見原審卷第24-27頁
    ），復有違反道路交通管理事件通知單、內政部警政署國道
    公路警察局第一警察隊98年2月20日公警一交字第098017019
    6號函、汽車車籍資料、經濟部標準檢驗局雷射測速儀檢定
    合格證書各1份附卷可稽（見原審卷第7-8頁、第13、30頁）
    ，此部份事實堪予認定。
  (二)次查，本件員警所使用之手持式雷射槍測速設備，每年均送
    至經濟部標準檢驗局定期檢驗，最新1次之檢驗日期為97年
    12月15日，有效期限至98年12月31日，亦有經濟部標準檢驗
    局97年12月15日核發之雷射測速儀檢定合格證書影本附卷可
    參（原審卷第30頁），是本件所使用之雷達測速照相設備係
    屬正常運作，並無失準或故障之事。復以雷達測速儀係以雷
    射光束（不見光）直接瞄準行進中之車輛，屬「單點單台」
    之測速方式，車輛如有超出設定之速限即立刻鎖定，而雷射
    是屬於直線不易擴散的光束，車流量大小、旁邊是否另有他
    車行經，均不影響測速之準確性，足見警員取締本件受處分
    人駕車超速違規並無誤判之虞。又本件舉發人員為國道高速
    公路警察局警員，執行高速公路交通違規稽查工作屬其重要
    職務之一，就儀器之操作實施已有相當的教育訓練，應可排
    除人為操作疏失之可能性；且其對於用路人有無違規事實等
    職務事項，觀察程度自較一般人更為專注。況其係於抗告人
    所行駛之國道1號南下41.2公里處執行定點手持式雷射槍測
    速勤務，其等心理上及注意力當已有所準備，輔以當時為日
    間，天候狀況極佳，視距良好，車流量不大，均足以排除其
    等誤認其他車輛致生混淆之可能。參以交通警員對其親睹之
    違規事實掣單舉發，就其事實之證明亦屬證人，如無具體事
    證足證其有偏頗或失實之虞，本不得恣意否定其指證即舉發
    之真正。本件舉發員警丙○○、乙○○以證人身分於原審法
    官面前經具結作證，所證內容一致且明確，且與卷內其他客
    觀證據並無齟齬，無違背一般經驗或論理法則之情形，又查
    無具體事證足證其等證言有偏頗或失實之處，當可信其證言
    為真。衡以本件舉發員警二人既係依法執行公務，且與抗告
    人復無過節，衡情當無誣指之理，其既就親眼目睹抗告人上
    開超速之違規行為而於原審到庭具結作證，更以刑事責任擔
    保證言之真實性，當不至甘冒涉犯偽證罪之風險，蓄意構陷
    抗告人，則上開證人就親眼見聞所證，應堪採信。抗告人抗
    告意旨質疑員警誤判，顯為主觀臆測之詞，尚非可採。至抗
    告意旨聲請調閱泰山收費站當日車流量紀錄部分，此與抗告
    人有無本件違規超速事實無涉，無從推翻原審認定抗告人有
    本件違規事實之裁定基礎，抗告人此部分證據調查之聲請，
    亦無調查之必要，併此敘明。
五、綜上，原處分機關以抗告人確有駕駛車輛超越速限之違規行
    為，依道路交通管理處罰條例第33條第1 項，裁處抗告人罰
    鍰3,500元，依同條例第63條第1項第1款之規定記違規點數1
    點，並無不合。原裁定已詳述認定抗告人違規之理由與證據
    ，並說明原處分於法有據，而駁回其異議，認事用法並無違
    誤，本件抗告意旨徒為指摘，顯無理由，應予駁回。
據上論結，應依道路交通案件處理辦法第26條、刑事訴訟法第41
2條，裁定如主文。
中    華    民    國    98    年    10    月    30    日
                    刑事第十八庭審判長法  官  吳鴻章
                                      法  官  曾淑華
                                      法  官  汪梅芬
以上正本證明與原本無異。
不得再抗告。
                                      書記官  劉寶鈴
中    華    民    國    98    年    10    月    30    日


司法院資訊處製作；財團法人民間司法改革基金會備份。
